臺灣基隆地方法院民事裁定  
110年度監宣字第37號
聲  請  人  胡高銘  


相對人即受
監護宣告人  胡勝全  

利害關係人  胡瓊分  

上列聲請人聲請對相對人監護宣告事件，本院裁定如下：
    主  文
宣告胡勝全（男、民國00年0月00日生、身分證統一編號：Z0000
00000號）為受監護宣告之人。
選定胡高銘（男、民國00年0月0日生、身分證統一編號：Z00000
0000號）為受監護宣告之人之監護人。
指定胡瓊分（女、民國00年0月00日生、身分證統一編號：Z0000
00000號）為會同開具財產清冊之人。
聲請費用由受監護宣告之人負擔。
    理  由
一、聲請意旨略以：聲請人之父即相對人胡勝全因失智症、小兒
    麻痺等，致不能為意思表示或受意思表示，目前安置於基隆
    市立仁愛之家養護大樓接受照護，為此聲請對其為監護之宣
    告，並聲請選任聲請人為監護人及指定利害關係人胡瓊分為
    會同開立財產清冊之人等語。
二、按對於因精神障礙或其他心智缺陷，致不能為意思表示或受
    意思表示，或不能辨識其意思表示之效果者，法院得因本人
    、配偶、四親等內之親屬、最近一年有同居事實之其他親屬
    、檢察官、主管機關或社會福利機構之聲請，為監護之宣告
    ，民法第14條第1項定有明文。次按受監護宣告之人應置監
    護人；法院為監護之宣告時，應依職權就配偶、四親等內之
    親屬、最近一年有同居事實之其他親屬、主管機關、社會福
    利機構或其他適當之人選定一人或數人為監護人，並同時指
    定會同開具財產清冊之人；法院選定監護人時，應依受監護
    宣告之人之最佳利益，優先考量受監護宣告之人之意見，審
    酌一切情狀，並注意下列事項：一受監護宣告之人之身心狀
    態與生活及財產狀況。二受監護宣告之人與其配偶、子女或
    其他共同生活之人間之情感狀況。三監護人之職業、經歷、
    意見及其與受監護宣告之人之利害關係。四法人為監護人時
    ，其事業之種類與內容，法人及其代表人與受監護宣告之人
    之利害關係，民法第1110條、第1111條第1項及第1111條之1
    亦分別定有明文。
三、經查：
  ㈠聲請人主張之前揭事實，業據其提出衛生福利部基隆醫院診
    斷證明書、戶籍謄本為證。復經本院囑託長庚醫療財團法人
    基隆長庚紀念醫院就相對人之精神狀態予以鑑定，鑑定結果
    略以：胡員（即相對人）近幾年以來「失智症」持續惡化，
    腦部功能嚴重受損，對時間、地方以及人物之適當辨識能力
    嚴重減退。其生活狀況及現在身心狀態經檢查結果：臥床，
    無法正常行走，無適當眼神接觸，對外界事務之適當知覺理
    會能力嚴重缺損，語言表達功能缺損，無法與人正常溝通及
    交流，接受、維持及保存外界訊息之能力嚴重缺損，不具備
    經濟活動能力及管理處分自己財產之能力，飲食、沐浴、更
    衣等日常生活起居完全無法自理，需專人24小時全日照顧，
    社會功能嚴重缺損。若以目前認知功能及生活適應功能水準
    作為研判基礎，胡員之臨床失智症量表評分【CDR】達3分（
    即屬重度失智之程度）。綜合以上所述，胡員之過去生活史
    、疾病史、身體檢查及精神狀態檢查結果，認目前胡員因「
    重度失智症」，致其為意思表示、受意思表示和辨識其意思
    表示效果之能力已達「完全不能」之程度，可為「監護宣告
    」等語，有長庚醫療財團法人基隆長庚紀念醫院110年12月1
    3日長庚院基字第1101200024號函附精神鑑定報告書乙件在
    卷可按。綜合上情，足認相對人確因心智缺陷，已達不能為
    意思表示或受意思表示之程度。從而，聲請人聲請對相對人
    為監護之宣告，為有理由，應予准許。
  ㈡本院參酌上開鑑定報告、聲請人之主張及本院調查結果，認
    聲請人胡高銘為相對人之長子，彼此依附關係親密，並有擔
    任監護人之意願，自適宜擔任相對人之監護人；而利害關係
    人胡瓊分為相對人之長女，亦為相對人之至親，且有擔任開
    具財產清冊之人之意願，業據其到庭陳述明確（見本院110
    年4月27日訊問筆錄），參以相對人最近親屬即聲請人、利
    害關係人、相對人之次女胡王愼均同意由聲請人擔任相對人
    之監護人、利害關係人擔任開具財產清冊人，有親屬會議同
    意書在卷可稽。本院審酌上情，認由聲請人擔任監護人，應
    符合受監護宣告之人之最佳利益，爰選定聲請人為監護人，
    並指定胡瓊分為會同開具財產清冊之人。另監護人胡高銘應
    依據民法第1113條準用同法第1099條第1項之規定，對於受
    監護宣告之人即相對人之財產，會同胡瓊分於2個月內開具
    財產清冊，並陳報法院，併此敘明。
四、依家事事件法第164條第2項，裁定如主文。
中　　華　　民　　國　　110 　年　　12　　月　　24　　日
                   家事法庭     法  官　黃永定  
以上正本係照原本作成。
如對本裁定抗告須於裁定送達後10日內向本院提出抗告狀。
中　　華　　民　　國　　110 　年　　12　　月　　24　　日
                                書記官　佘筑祐